臺灣高等法院刑事判決　　　　　　　　　　　　　　九十年度上易字第三二八號
　　上　訴　人　臺灣桃園地方法院檢察署檢察官
　　被　　　告　甲○○
　　選任辯護人　楊詠熙　律師
右上訴人因被告違反商標法案件，不服臺灣桃園地方法院八十九年度易字第三二七九
號，中華民國九十年五月十五日第一審判決（起訴案號：臺灣桃園地方法院檢察署八
十九年度偵字第一三二三二號）提起上訴，本院判決如左：
    主  文
上訴駁回。
    理  由
一、公訴意旨略以：被告甲○○明知「Ｕ．Ｓ．ＰＯＬＯ  ＡＳＳＯＣＩＡＴＩＯＮ
    」商標圖樣係國際知名品牌，且美商馬球協會財產股份有限公司（下稱美商公司
    ）向經濟部中央標準局（現改為智慧財產局，簡稱智財局）申請商標註冊核准享
    有商標專用權，需經授權方得使用。詎仍與大陸不詳廠商共同基於概括犯意之聯
    絡，意圖欺騙他人，自八十八年三月起，由其提供近似上開商標之「Ｕ．Ｋ．Ｐ
    ＯＬＯ  ＡＳＳＯＣＩＡＴＩＯＮ」圖樣與該廠商負責非法仿製並使用於皮包、
    手提包等同類商品（即扣案之仿冒商標商品）完成後，再非法輸入由被告負責刊
    登廣告以四處販賣羅忠煌（另案不起訴處分）及其他商店陳列銷售前開仿冒商標
    之商品，所得約由被告取得百分之五至十之不法利益，迄八十八年九月八日十六
    時二十分許，羅忠煌為警查獲陳列上開皮件合計二十九只因而循嫌查獲，因認被
    告涉犯修正前商標法第六十二條第一款、第六十三條之罪嫌云云。
二、本件公訴人認被告涉有右揭犯嫌，係以被告坦承製造、輸入販賣之事實，及告訴
    代理人乙○○、葉柳君之指述，並有扣案之仿冒皮件、行銷廣告、經濟部中央標
    準局商標註冊登記證及經濟部智慧財產局八十九年十一月十四日（八九）智商０
    九八０字第八九００九五七五七號函附卷可稽，為其論據。訊據被告甲○○固坦
    承有於右揭時、地使用「Ｕ．Ｋ．ＰＯＬＯ  ＡＳＳＯＣＩＡＴＩＯＮ」之品牌
    於扣案之皮包、手提包上，惟堅決否認有仿冒商標之犯行，辯稱：伊係可利國際
    開發有限公司（下稱可利公司）之負責人，可利公司於八十二年四月一日即已使
    用Ｕ．Ｋ．ＰＯＬＯ  ＡＳＳＯＣＩＡＴＩＯＮ之商標，並於台海時報刊登廣告
    ，而告訴人美商公司係於八十二年四月二十九日始向智財局申請Ｕ．Ｓ．ＰＯＬ
    Ｏ  ＡＳＳＯＣＩＡＴＩＯＮ之商標，伊係在告訴人向智財局申請前即已有善意
    使用之事實，依修正前商標法第二十三條第二項之規定，伊係屬合法使用，並不
    會侵害告訴人之商標專用權等語。
三、經查：
    (一)按修正前商標法第二十三條第二項明文規定：「在他人申請商標註冊前，善意
      使用相同或近似之商標圖樣於同一或類似之商品，不受他人商標專用權之效力
      所拘束，但以原使用之商品為限；商標專用權人並得要求其附加適當之區別標
      示。」此項規定係維護先使用商標者之使用權，意義重大，蓋我國乃註冊主義
      之國家，商標權利之取得，以註冊為要件，然則商標之實體表現，在於使用，
      惟有將商標用於商品之上行銷市面，始能使消費者認知辨識，註冊商標而不使
      用，註冊並無多大意義，就此論點以觀，使用主義實有其優點，而今世界上商
      標制度之走向，註冊主義國家，亦採取使用主義之優點，以彌補其缺點，而使
      用主義國家，亦採取註冊主義優點，彌點其缺點，總希能使商標制度達到更合
      理之境地。本項規定他人註冊前，善意使用相同或近似之商標於同一或類似之
      商品，不受他人商標專用權之效力所拘束，即是採取商標使用主義之優點，就
      理論而言，善意使用商標者，縱怠於註冊，其使用商標事實，不容抹煞，而後
      申請註冊者，要不能追溯拘束善意先使用商標者之使用行為，但是使用商標者
      既怠於註冊，則自他人註冊後，其使用商標自應為適度限制，以免其擴張使用
      權損及註冊者之權利，故本項但書規定商標善意使用人只得以原先使用之商品
      為限，同時商標專用權人並得要求使用人附加適當之區別標示，此乃對商標善
      意使用人之使用權加以適當之限制，並使其使用權不得任意擴張。
    (二)被告於法院審理時係辯稱：可利公司於八十二年四月一日即已使用Ｕ．Ｋ．Ｐ
      ＯＬＯ  ＡＳＳＯＣＩＡＴＩＯＮ之商標，並於台海時報刊登廣告云云，而本
      院觀閱被告庭呈八十二年四月一日至五日之台海時報第一版下方（見原審卷第
      四二頁），確有可利公司以「Ｕ．Ｋ．ＰＯＬＯ  ＡＳＳＯＣＩＡＴＩＯＮ」
      之商標銷售皮包、手提包等皮件之廣告無訛。然告訴人美商公司係於八十二年
      四月二十九日始向當時之中央標準局提出「Ｕ．Ｓ．ＰＯＬＯ  ＡＳＳＯＣＩ
      ＡＴＩＯＮ」商標用於皮包、皮夾、書包、手提箱袋、旅行袋之註冊申請，並
      於八十五年五月十六日取得「Ｕ．Ｓ．ＰＯＬＯ」專用期間十年之商標專用權
      （ＡＳＳＯＣＩＡＴＩＯＮ並不在專用之內），此有電腦報表及中華民國商標
      註冊証各一紙在卷可參，告訴代理人吳秀娥律師對此並不爭執，故應認被告確
      係於告訴人美商公司提出商標申請前，已使用近似之商標圖樣於同一之商品上
      。另據告訴人於九十年二月七日之刑事陳報狀所載，其自承「Ｕ．Ｓ．ＰＯＬ
      Ｏ  ＡＳＳＯＣＩＡＴＩＯＮ」進入台灣消費市場已有八年以上，且參以告訴
      人於同一商品上另外申請之馬頭圖樣及馬頭文字之圖樣，分別在八十四年一月
      一日、八十四年四月十六日取得商標專用權，及「Ｕ．Ｓ．ＰＯＬＯ」之皮件
      也是近年來在國內消費市場上才漸有知名度，顯見告訴人之商品約係於八十二
      年四月二十九日後才開始於國內近入台灣消費市場，堪認被告以「Ｕ．Ｋ．Ｐ
      ＯＬＯ  ＡＳＳＯＣＩＡＴＩＯＮ」之商標使用於皮件上係屬善意使用之行為
      ，該當於修正前商標法第二十三條第二項之要件，告訴人雖主張曾向被告要求
      其禁止再使用「Ｕ．Ｋ．ＰＯＬＯ  ＡＳＳＯＣＩＡＴＩＯＮ」之商標，然此
      仍核與該項但書所定「商標專用權人並得要求其附加適當之區別標示」之情形
      不同，告訴人既未曾要求被告就此類似之商標為區別之標示，被告係善意先使
      用人之權利即應受保護，故即認被告所使用之「Ｕ．Ｋ．ＰＯＬＯ  ＡＳＳＯ
      ＣＩＡＴＩＯＮ」之商標雖與告訴人美商公司前開註冊登記之「Ｕ．Ｓ．ＰＯ
      ＬＯ」之商標圖樣近似，惟其既受修正前商標法第二十三條第二項善意創用之
      先使用人權利之保護，難認被告自八十二年四月一日起至查獲時之八十八年九
      月八日止於皮件上使用前開商標之行為，有違反修正前商標法第六十二條第一
      款、第六十三條之規定。
    (三)告訴代理人雖指：「Ｕ．Ｓ．ＰＯＬＯ  ＡＳＳＯＣＩＡＴＩＯＮ」為世界知
      名品牌，「Ｕ．Ｓ．ＰＯＬＯ  ＡＳＳＯＣＩＡＴＩＯＮ」之註冊人ＵＳＰＡ
        Ｐｒｏｐｅｒｔｉｅｓ，Ｉｎｃ成立於
      廣告日期為早，其外國註冊之商標，除文字部分，尚包括馬頭圖樣及馬頭文字
      圖像，查可利公司就所仿冒與該商標十分相似，顯見被告當時已接觸告訴人商
      標，乃出於侵害告訴人商標權之意圖對該商標進行模仿，絕非善意使用該商標
      云云，惟商標法為中央立法以中華民國境內為適用範圍商標註冊之效力，是以
      外國法人欲在中華民國境內取得對其商標權之保障，尚須經本國商標法申請註
      冊，故對外國已註冊之商標，對本國並不生效力。況「Ｕ．Ｓ．ＰＯＬＯ  Ａ
      ＳＳＯＣＩＡＴＩＯＮ」當時尚未進入台灣消費市場，本國消費者對該商標尚
      不熟悉，已如前述，被告此時縱以相同商標行銷，仍須自行拓展市場知名度，
      則焉有惡意仿冒之必要。另告訴代理人雖復質疑：被告刊登廣告之數量僅有一
      則，當時不僅無經銷管道，產品亦未生產，廣告中亦未列明購買方式，顯見被
      告刊登廣告目的，即在藉以取得無償使用近似「Ｕ．Ｓ．ＰＯＬＯ  ＡＳＳＯ
      ＣＩＡＴＩＯＮ」商標之特權，然此均為被告堅決否認，並說明：當時被告合
      作對象乃以香港環球公司及香港可利公司名義在香港、大陸銷售貨品，在台灣
      方面原擬以可利公司名義行銷，後因合作夥伴不同，運作暫時中斷等語（參本
      院九十三年四月二十六日被告刑事辯護意旨第六頁至第七頁），故實難單憑告
      訴代理人前開主觀臆測之詞，而為被告不利認定之基礎。
四、原審基於上開理由，因認不能證明被告有違反修正前商標法第六十二條第一款、
    第六十三條之犯行，而諭知被告無罪之判決，經核並無違誤。檢察官循告訴人所
    請上訴，仍執前詞指摘原判決不當，為無理由，應予駁回。
據上論斷，應依刑事訴訟法第三百六十八條，判決如主文。
本案經檢察官劉斐玲到庭執行職務。
中　　　華　　　民　　　國　　九十三　　年　　　五　　　月　　 十二 　　日
                              臺灣高等法院刑事第十五庭
                                  審判長法  官  房　阿　生
                                        法  官  蔡　光　治
                                        法  官  雷　元　結
右正本證明與原本無異。
不得上訴。
                                        書記官  李　家　敏
中　　　華　　　民　　　國　　九十三　　年　　　五　　　月　　 十二 　　日
